【裁判字號】    92,抗,261
【裁判日期】    920408
【裁判案由】    詐欺
【裁判全文】
臺灣高等法院臺中分院刑事裁定                      九十二年度抗字第二六一號
    抗  告  人
    即  自訴人  丁○○○有限公司  設彰化縣彰化市○○○路一一一號一樓
    代  表  人  林足雲
    被      告  甲○○
    被      告  丙○○
    被      告  乙○○
右抗告人因詐欺案件，不服臺灣彰化地方法院中華民國九十二年一月八日裁定（九十
年度自字第一九三號），提起抗告，本院裁定如左：
      主  文
抗告駁回。
      理  由
一、本件自訴人於原審自訴意旨略以：被告甲○○及丙○○，分別為明輝堂國際有限
    公司（下稱明輝堂公司）之負責人及實際經營業務者，二人與被告乙○○均明知
    明輝堂公司已無清償能力，竟於民國八十九年七、八月間，以明輝堂公司名義至
    自訴人公司洽購皮件，因雙方素昧平生，且屬第一次交易，被告丙○○及甲○○
    竟向自訴人公司承辦人員保證，屆時貨款一定依約付清，為取信自訴人，並交付
    被告乙○○開立之台北銀行社子分行（自訴狀誤載為亞太商業銀行台北分行），
    帳號000000000，票號ＳＺ0000000、ＳＺ0000000、Ｓ
    Ｚ0000000、ＳＺ0000000號支票為付款擔保，自訴人不疑有他，
    乃同意出貨，累計明輝堂公司應付貨款總額為新台幣（下同）一百一十萬元，惟
    被告分文未付，開立之支票，全因存款不足，拒絕往來而退票，保證付款全屬詐
    騙。被告為規避刑責，再向自訴人公司稱明輝堂公司取得代理義大利商「Ｖａｌ
    ｅｎｔｉｎｏＲｕｄｙ」在台非真皮類商品之產銷及商標授權，明輝堂公司同意
    將上開商標權利授與自訴人公司，用以抵償積欠之貨款，授權期間追溯自西元二
    ００一年一月一日起至二００四年十二月三十一日止，雙方再於九十年四月三日
    簽立經銷合約書，自訴人公司認已合法取得商標授權，隨即製造印有義大利商「
    ＶａｌｅｎｔｉｎｏＲｕｄｙ」之旅行箱一千四百只，事後竟遭商標權人另一在
    台廠商主張自訴人公司無權使用其商標，並要求自訴人公司回收，自訴人公司方
    覺有異，經查證，原商標權人日商松田公司固有授權予橋暉公司，授權期間係西
    元一九九九年六月一日起至二００二年七月三十一日止，橋暉公司早已經營不善
    倒閉，被告竟隱匿事實，訛詐自訴人公司，致使自訴人公司再受一百八十萬元之
    損失。因認被告等涉犯刑法第三百三十九條第一項之詐欺取財罪嫌云云。
二、按法院或受命法官於自訴案件第一次審判期日前訊問及調查之結果，如認為案件
    有刑事訴訟法第二百五十二條至第二百五十四條之情形者，得以裁定駁回其自訴
    ，同法第三百二十六條第三項定有明文。又刑法第三百三十九條詐欺罪之成立，
    以意圖為自己或第三人不法之所有，施用詐術，使人陷於錯誤而交付財物或因而
    得財產上不法之利益或使第三人得之為構成要件。所謂以詐術使人交付財物，必
    須該財物之交付，係由於被施用詐術而陷於錯誤所致，若行為人未施用何詐術，
    交付財物者亦非因陷於錯誤而交付，即不構成詐欺罪（最高法院四十六年台上字
    第二六０號判例參照）。
三、原審以：
（一）按案件由犯罪地或被告之住所、居所或所在地之法院管轄，刑事訴訴法第五條
      第一項定有明文。本件據自訴人公司之職員及兩造交易之承辦人員陳毓棋到庭
      證稱，自訴人公司與明輝堂公司係於訴外人柯泳銘住處認識，自訴人公司有一
      批貨可銷售予明輝堂公司，其後於彰化市之住處即接獲明輝堂公司電話向自訴
      人公司訂購旅行相四十組，每組二千七百元，明輝堂公司一共向伊訂購六、七
      次，都是以電話訂購等語，而被告甲○○復自承伊曾以電話向自訴人公司訂貨
      ，請自訴人公司將貨品送到明輝堂公司，是自訴人主張詐欺事實之犯罪地應在
      彰化市，該院依法自有管轄權。
（二）自訴人主張被告於八十九年七、八月間，以明輝堂公司名義至自訴人公司洽購
      皮件，貨款總計為一百一十萬元，被告丙○○及甲○○並曾交付被告乙○○開
      立之台北銀行社子分行，帳號000000000，票號ＳＺ0000000
      、ＳＺ0000000、ＳＺ0000000、ＳＺ0000000號支票為
      付款擔保，惟其後四紙支票全部因存款不足而退票等情，業據自訴人提出支票
      及退票理單各四紙為證，復經證人陳毓棋到庭證述無訛，且為被告所是認，應
      可信屬真正。查前揭支票之發票人即被告乙○○，固為明輝堂公司之股東，此
      有明輝堂公司登記資料附卷可稽，然據被告乙○○陳明，伊並未參與明輝堂公
      司之營運，前揭支票係伊借予其姊即被告甲○○之妻陳秀美使用，而從自訴人
      自訴狀之記載，並未指明被告乙○○曾參與本件交易，自訴人亦復當庭陳稱並
      無證據證明被告乙○○涉及本件自訴之詐欺情事（見原審卷第六十六頁），況
      經原審調閱被告乙○○設於台北銀行社子分行帳號000000000號之支
      票帳戶，該支票帳戶迄八十九年十二月十五日始成為拒絕往來戶，同年七、八
      月間往來猶屬正常，有台北銀行社子分行九十一年九月四日出具之函暨被告乙○○支票帳戶往來明細可查（見原審卷第八十七頁），而商業行為交易過程中
      ，收受支票均屬難免，交易當事人自需承擔支票無法兌現之風險，自難遽以所
      收受之支票退票，即謂發票人涉嫌詐欺，是自訴人自訴被告乙○○涉及共同詐
      欺部分，犯罪嫌疑尚嫌不足。
（三）另據證人陳毓棋於原審調查時證稱，自訴人公司與明輝堂公司係於訴外人柯泳
      銘住處認識，自訴人公司有一批貨可銷售予明輝堂公司，有留名片給被告甲○○，其後於彰化市之住處即接獲明輝堂公司電話向自訴人公司訂購旅行箱四十
      組，每組二千七百元，渠即將貨送至被告甲○○台北住處，隔月到明輝堂公司
      ，被告甲○○以支票給付，但沒有兌現，明輝堂公司一共向伊訂購六、七次，
      都是以電話訂購，雙方未定立合約，只有簽收單，收款都係伊去收的，一共收
      到四張支票，另有收到明輝堂公司所支付日期為八十九年八月三十一日金額三
      十二萬六千六百元之貨款等語（見原審卷第七十八、七十九頁），另證人柯泳
      銘亦到庭證稱，兩造交易是伊所介紹，自訴人公司有一批登機箱要出售，伊就
      介紹自訴人公司來找被告甲○○，自訴人公司陳毓棋送貨、接洽時有找伊一起
      去等語（見原審卷第一三二頁），是本件交易，實乃自訴人公司為出清存貨而
      主動邀約，被告甲○○、丙○○同意後，始向自訴人公司訂貨，整個交易過程
      ，難認被告有何施用詐術之行為，而自訴人交付貨物，亦無陷於錯誤可言。況
      由證人陳毓棋前揭證詞，明輝堂公司於交易過程中，曾支付部分貨款，且有被
      告提出之支出證明單可佐，益證被告等應無詐騙之意。
（四）再自訴人主張被告曾將明輝堂公司取得之代理義大利商「Ｖａｌｅｎｔｉｎｏ
      Ｒｕｄｙ」在台非真皮類商品之產銷及商標授權，授與自訴人公司，用以抵償
      積欠之貨款，授權期間追溯自西元二００一年一月一日起至二００四年十二月
      三十一日止，雙方再於九十年四月三日簽立經銷合約書乙節，並未能提出相關
      之經銷合約書或證據以資證明；而前揭商標原商標權人日商松田公司，前曾授
      權予台灣橋暉公司，授權期間係西元一九九九年六月一日起至二００二年七月
      三十一日止，嗣橋暉公司於八十八年六月二十日與明輝堂公司簽訂經銷合約書
      ，將橋暉公司代理之「ＶａｌｅｎｔｉｎｏＲｕｄｙ」非真皮類皮件商品中之
      出國箱及托輪袋指定由明輝堂公司經銷，經銷期間至二００二年七月三十一日
      止，此有被告所提出之授權書、經銷合約書及指定經銷同意書等附卷可參（見
      原審卷第八十一至八十三頁），依上述經銷合約書第十條約定，明輝堂公司可
      代工生產「ＶａｌｅｎｔｉｎｏＲｕｄｙ」商標之非真皮類出國箱及托輪袋，
      而證人柯泳銘亦於原審訊問時證實，被告甲○○曾委託其代工「Ｖａｌｅｎｔ
      ｉｎｏＲｕｄｙ」商標之登機箱等語（見原審卷第一三二頁），是被告縱有將
      前揭商標商品之產銷授權予自訴人公司，亦難認有何訛詐自訴人公司之情，自
      訴人公司雖事後衍生商標糾紛而受有損失，亦屬得否依民事契約關係向被告求
      償，核與刑事詐欺無涉。此外，自訴人復未能提出任何證據足資憑認被告有何
      詐欺之犯行，被告犯罪嫌疑乃屬不足，自難僅憑自訴人片面之指訴，即遽入被
      告於罪，而予以裁定駁回自訴人之自訴，經核於法並無違誤。
四、抗告意旨仍執陳詞，以被告迄今尚未履行清償條件，且當時偽以簽訂經銷「Ｖａ
    ｌｅｎｔｉｎｏＲｕｄｙ」商標之皮箱，再度行騙經銷佣金云云。惟查被告等嗣
    是否依約履行清償約定，乃單純屬民事債務履行糾葛；另自訴人所主張與被告於
    九十年四月三日簽立經銷合約書，被告授權自訴人行銷上開商標之皮箱乙節，並
    未能提出相關之經銷合約書或證據以資證明；且被告縱有將前揭商標商品之產銷
    授權予自訴人公司，亦難認有何訛詐自訴人公司，自訴人公司雖事後衍生商標糾
    紛而受有損失，亦屬得否依民事契約關係向被告求償，核與刑事詐欺無涉，原裁
    定已敘述甚詳。是自訴人之抗告為無理由，應予駁回。
五、據上論斷，應依刑事訴訟法第四百十二條裁定如主文。
中      華      民      國      九十二   年       四      月     八     日
                                  臺灣高等法院臺中分院刑事第八庭
                                        審判長法  官  羅  得  村
                                              法  官  劉  榮  服
                                              法  官  黃  文  進
右正本證明與原本無異。
不得再抗告。
                                              書記官  許  麗  花
中      華      民      國      九十二   年       四      月     九     日
                                                                        Ｉ


司法院資訊處製作；財團法人民間司法改革基金會備份。
